【裁判字號】    95,訴,2068
【裁判日期】    951229
【裁判案由】    毒品危害防制條例
【裁判全文】
臺灣板橋地方法院刑事判決              95年度訴字第2068號
公  訴  人  臺灣板橋地方法院檢察署檢察官
被      告  甲○○
上列被告因違反毒品危害防制條例案件，經檢察官提起公訴（95
年度毒偵字第3151號、第3619號），本院合議庭以裁定進行簡式
審判程序，判決如下：
    主  文
甲○○連續施用第一級毒品，處有期徒刑捌月。扣案海洛因貳拾
玖包（合計淨重壹點零貳公克）沒收銷燬之，注射針筒參支沒收
。
    事  實
一、甲○○前因違反肅清煙毒條例案件，經本院以85年度訴字第
    2668號判處有期徒刑3 年4 月確定，復因違反麻醉藥品管理
    條例案件，經本院以85年度易字第7971號判處有期徒刑6 月
    確定，上開2 項有期徒刑再經臺灣高等法院以86年度聲字第
    1614號裁定定其應執行有期徒刑3 年8 月確定，刑期起算日
    期為民國86年8 月17日，縮刑期滿日期為90年3 月17日，而
    於88年6 月17日縮短刑期假釋出監；惟甲○○於假釋期間內
    ，復因施用毒品案件，經臺灣高雄地方法院以88年度毒聲字
    第7945號裁定將其送往勒戒處所觀察、勒戒後，認有繼續施
    用毒品之傾向，再經該院以89年度毒聲字第2817號裁定令入
    戒治處所施以強制戒治，嗣甲○○強制戒治成效經評定為合
    格，無繼續戒治之必要，乃再由該院以89年度毒聲字第6547
    號裁定停止戒治，所餘戒治期間付保護管束，而於90年4 月
    7 日保護管束期滿未經撤銷，視為強制戒治期滿，由臺灣高
    雄地方法院檢察署檢察官以90年度戒毒偵字第1322號為不起
    訴處分確定；而甲○○上開假釋亦經撤銷，所餘刑期迄未執
    行（起訴書誤載為已於90年3 月17日縮刑期滿執行完畢）。
    詎甲○○仍不知悔改，明知海洛因為毒品危害防制條例第2
    條第2 項第1 款所規定之第一級毒品，竟於上開強制戒治執
    行完畢後5 年內，基於施用第一級毒品海洛因之概括犯意，
    自95年2 月上旬間某日時起，至95年4 月18日上午9 時許止
    ，在其當時位於臺北市○○○路85巷36號6 樓之3 住處、臺
    北縣三重市○○○街「信義公園」廁所內等處所，以將海洛
    因加水稀釋後再以針筒注射入體內之方式，連續多次施用第
    一級毒品海洛因，平均約2 至3 日施用一次；嗣先於95年4
    月3 日下午1 時10分許，在臺北縣三重市○○路○ 段與大智
    街路口處為警查獲，並扣得甲○○所有備供其施用海洛因之
    注射針筒3 支（均尚未使用）、與甲○○施用毒品犯行無關
    之大型注射針筒3 支等物（下稱第1 次為警查獲），復於95
    年4 月18日上午10時50分許，在臺北縣三重市○○○街150
    巷口處為警查獲，並扣得甲○○所有之海洛因29包（合計淨
    重1.02公克；下稱第2 次為警查獲）。
二、案經臺北市政府警察局中正第一分局、臺北縣政府警察局三
    重分局移送及報請臺灣板橋地方法院檢察署檢察官偵查起訴
    。
    理  由
一、上揭事實，業據被告甲○○於本院審理時坦白承認；且被告
    於第1 次及第2 次為警查獲後所採集之尿液，經送請臺灣檢
    驗科技股份有限公司以酵素免疫分析法初步檢驗、氣相層析
    質譜儀法確認檢驗之檢驗結果，均呈鴉片類陽性反應，有該
    檢驗機構出具之濫用藥物尿液檢驗報告2 紙附卷可稽；而被
    告第2 次為警查獲時所扣得之白色粉末29包（合計淨重1.02
    公克），經法務部調查局以化學呈色法、氣相層析質譜儀分
    析法鑑定之結果，確均含第一級毒品海洛因成分，亦有該局
    95年6 月6 日調科壹字第0060011782號鑑定通知書1 紙在卷
    可憑；此外，復有注射針筒3 支（均尚未使用）扣案可資佐
    證，足認被告上開自白，核與事實相符。又被告前因施用毒
    品案件，經臺灣高雄地方法院以88年度毒聲字第7945號裁定
    將其送往勒戒處所觀察、勒戒後，認有繼續施用毒品之傾向
    ，再經該院以89年度毒聲字第2817號裁定令入戒治處所施以
    強制戒治，嗣被告強制戒治成效經評定為合格，無繼續戒治
    之必要，乃再由該院以89年度毒聲字第6547號裁定停止戒治
    ，所餘戒治期間付保護管束，而於90年4 月7 日保護管束期
    滿未經撤銷，視為強制戒治期滿，由臺灣高雄地方法院檢察
    署檢察官以90年度戒毒偵字第1322號為不起訴處分確定，此
    亦有臺灣高雄地方法院檢察署檢察官90年度戒毒偵字第1322
    號不起訴處分書、臺灣高等法院被告前案紀錄表等各1 份在
    卷可憑；本件事證明確，被告施用毒品犯行，堪以認定。
二、按被告行為後，94年2 月2 日修正公布之刑法部分修正條文
    ，業於95年7 月1 日施行。修正後刑法第2 條第1 項規定：
    「行為後法律有變更者，適用行為時之法律。但行為後之法
    律有利於行為人者，適用最有利於行為人之法律」，上揭條
    文係規範行為後法律變更所生新舊法律比較適用之準據法，
    於刑法修正施行後，應適用上揭條文之規定，為「從舊從輕
    」之比較。次按修正前刑法第56條原規定：「連續數行為而
    犯同一罪名者，以一罪論。但得加重其刑至二分之一」，修
    正後之刑法已刪除上開連續犯之條文規定；本件被告多次施
    用第一級毒品海洛因之犯行，係基於概括犯意反覆為之（詳
    下述），依修正前刑法第56條連續犯之規定，僅以一施用第
    一級毒品罪論，並得加重其刑，而修正後之刑法既已刪除上
    開連續犯之規定，則被告多次施用第一級毒品之犯罪行為，
    即應就各次施用行為分別論罪科刑，再依數罪併罰之規定分
    論併罰；比較新舊法之結果，修正後之規定，並未較有利於
    被告，揆諸前揭說明，本件自應適用被告行為時即修正前之
    刑法56條規定，論以連續犯，此合先敘明。又從刑附屬於主
    刑，除法律有特別規定者外，應依主刑所適用之法律；本件
    既應適用修正前之刑法規定，已如前述，則屬於從刑性質之
    沒收，亦應適用修正前刑法之規定，併予敘明。
三、按海洛因為毒品危害防制條例第2 條第2 項第1 款所規定之
    第一級毒品。核被告所為，係犯毒品危害防制條例第10條第
    1 項之施用第一級毒品罪；其施用前後持有第一級毒品海洛
    因之低度行為，應為其施用之高度行為所吸收，不另論罪。
    被告多次施用海洛因之犯行，時間緊接，手法相同，所犯係
    構成要件相同之罪，顯係基於概括之犯意反覆為之，為連續
    犯，應依修正前刑法第56條規定以一罪論，並加重其刑。至
    公訴意旨雖以：被告前因違犯肅清煙毒條例案件，經本院判
    處有期徒刑3 年4 月確定，而於90年3 月17日縮刑期滿執行
    完畢，被告於有期徒刑執行完畢後5 年內，再犯本件有期徒
    刑以上之罪，應依修正前刑法第47條規定論以累犯，並加重
    其刑等情；惟查，被告前因違反肅清煙毒條例案件，經本院
    以85年度訴字第2668號判處有期徒刑3 年4 月確定，復因違
    反麻醉藥品管理條例案件，經本院以85年度易字第7971號判
    處有期徒刑6 月確定，上開2 項有期徒刑再經臺灣高等法院
    以86年度聲字第1614號裁定定其應執行有期徒刑3 年8 月確
    定，刑期起算日期為86年8 月17日，縮刑期滿日期為90年3
    月17日，而於88年6 月17日縮短刑期假釋出監，惟被告於假
    釋期間內，復有施用毒品之行為，上開假釋亦經撤銷，所餘
    刑期迄未執行，此有臺灣高等法院被告前案紀錄表1 份、臺
    灣高雄地方法院檢察署95年11月24日雄檢博壬88執護助78字
    第84656 號函文1 紙等在卷可按；從而，被告前開有期徒刑
    既未經執行完畢，其所犯本件施用第一級毒品罪，自與修正
    前刑法第47條所規定累犯之要件不相合致，無從論以累犯，
    公訴人此部分公訴意旨，尚有誤會，併予敘明。爰審酌被告
    前已因施用毒品而受不起訴處分之寬典，猶不能斷絕毒癮而
    一再施用，顯見其自制力薄弱，惟其施用毒品僅屬自殘行為
    ，對於他人之法益尚無直接之侵害，及其犯後坦承犯行，態
    度尚稱良好等一切情狀，量處如主文所示之刑，以資懲儆。
    扣案海洛因29包（合計淨重1.02公克），係被告本件施用毒
    品犯行所查獲之第一級毒品，應依毒品危害防制條例第18條
    第1 項前段規定沒收銷燬之；扣案注射針筒3 支（均尚未使
    用），係被告所有供其本件施用第一級毒品海洛因預備之物
    ，此據被告供承在卷，爰併依修正前刑法第38條第1 項第2
    款規定宣告沒收。至被告第1 次為警查獲時所扣得之大型注
    射針筒3 支，係被告購入欲用以為其所飼養之賽鴿注射類固
    醇之用，與被告本件施用毒品犯行無關，此亦據被告供述明
    確，爰不另宣告沒收，附此敘明。
據上論斷，應依刑事訴訟法第273 條之1 第1 項、第299 條第1
項前段，毒品危害防制條例第10條第1 項、第18條第1 項前段，
刑法第11條前段、第2 條第1 項前段，修正前刑法第56條、第38
條第1 項第2 款，判決如主文。
本案經檢察官沈志成到庭執行職務
中    華    民    國    95    年    12    月    29    日
                  刑事第十五庭  法  官  劉景宜
以上正本證明與原本無異
如不服本判決應於送達後10日內向本院提出上訴狀
                                書記官  謝秀青
中    華    民    國    96    年    1     月    2     日
附錄本案論罪科刑法條全文：
毒品危害防制條例第10條第1項
施用第一級毒品者，處 6 月以上 5 年以下有期徒刑。


司法院資訊處製作；財團法人民間司法改革基金會備份。
